最高法院刑事判決　　　　　　一○○年度台上字第六五四六號
上　訴　人　謝宜澄
選任辯護人　袁烈輝律師
上列上訴人因違反毒品危害防制條例案件，不服台灣高等法院台
中分院中華民國九十九年七月二十八日第二審更審判決（九十九
年度上更(二)字第一三二號，起訴案號：台灣彰化地方法院檢察署
九十五年度偵字第九八三六號），提起上訴，本院判決如下：
    主  文
上訴駁回。
    理  由
按刑事訴訟法第三百七十七條規定，上訴於第三審法院，非以判
決違背法令為理由，不得為之。是提起第三審上訴，應以原判決
違背法令為理由，係屬法定要件。如果上訴理由書狀並未依據卷
內訴訟資料，具體指摘原判決不適用何種法則或如何適用不當，
或所指摘原判決違法情事，顯與法律規定得為第三審上訴理由之
違法情形，不相適合時，均應認其上訴為違背法律上之程式，予
以駁回。本件原審經審理結果，認為上訴人謝宜澄有如原判決事
實欄所記載之販賣第一級毒品海洛因予陳洋佑、張惠君（下稱陳
洋佑等二人）各一次之犯行均明確，因而撤銷第一審之無罪判決
，改判論上訴人以販賣第一級毒品二罪，各處有期徒刑十五年六
月，及均為相關從刑之宣告，並就主刑部分定應執行有期徒刑十
六年。已詳敘其調查、取捨證據之結果及憑以認定犯罪事實之心
證理由。對於上訴人否認犯行之供詞及其所辯各語認非可採，亦
予以論述及指駁。從形式上觀察，原判決尚無足以影響判決結果
之違背法令情形存在。上訴意旨略稱：（一）、第一審判決係以
陳洋佑屢次供述購買毒品係撥打0000000000號行動電
話，惟該門號於民國九十五年八月三十日曾森煒落網後已遭扣案
，與陳洋佑謂其有繼續購買毒品並由上訴人接聽一事，顯有矛盾
等由，諭知上訴人無罪。則上訴人是否持有上開曾森煒所有之行
動電話門號，已有疑義。況陳洋佑於九十五年十一月二日警詢、
九十六年一月三十一日警詢、偵訊及九十六年六月二十日第一審
之證言，就交付毒品之時間、地點、方式、何人交付，均有出入
，何者為真，尚待查明。原審未傳訊證人陳洋佑，詳加調查，遽
行判決，有應於審判期日調查之證據而未予調查之違法。（二）
、證人張惠君於警詢時雖證述：曾與龍桂雄交易毒品二次，其中
一次係由上訴人交給伊等情。然於第一審改稱：將曾森煒誤認為
上訴人，伊從未自上訴人手上拿過毒品云云。證人陳洋佑於第一
審亦證稱：毒品皆是曾森煒交予伊，伊打電話都是曾森煒接聽，
雖曾與上訴人聯絡，但出面交易者並非上訴人等詞。原審不採其
二人於第一審經交互詰問所為有利於上訴人之證言，而採其二人
審判外之陳述，又未詳細說明其憑以認定各該審判外之陳述如何
具有可信之特別情況，且未具體闡述何以係證明犯罪事實存否所
必要之理由，有判決不備理由之違誤。（三）、原判決事實認定
：張惠君於九十五年九月八日因故未能向不知情之龍桂雄完成接
洽，而於同年月九日凌晨由上訴人談妥交易細節，並交付海洛因
予張惠君等情。然張惠君於警詢、偵訊時係證稱：伊分別於九十
五年八月六日下午及同年九月八日向龍桂雄購買海洛因二次等語
，並未證述曾向上訴人購買毒品。原判決所認定之毒品交易對象
、時間與上開證述不符，顯有證據上理由矛盾之違法等語。惟按
：（一）、刑事訴訟法第三百七十九條第十款所稱之應於審判期
日調查之證據，係指客觀上為法院認定犯罪事實及適用法律基礎
之證據而言。又證人已由法官合法訊問，且於訊問時予當事人詰
問之機會，其陳述明確別無訊問之必要者，不得再行傳喚，同法
第一百九十六條定有明文。原判決已敘明上訴人於原審前審雖請
求再傳訊陳洋佑，但查該證人已於第一審到庭接受詰問且證述明
確，核與卷附監聽紀錄相符等由，認待證事實已臻明確，未再傳
喚該證人作證，依上開說明並不違法。至於上訴意旨所稱000
0000000號行動電話於九十五年八月三十日曾森煒落網後
已遭扣案一節，係上訴人於同年七月十九日犯罪後始行發生，自
與該部分犯罪事實之認定無涉（至上訴人被訴於九十五年八月底
某日販賣海洛因予陳洋佑一次部分，原審係以不能證明上訴人有
該部分犯罪，而不另為無罪之諭知）。上訴意旨執以指摘，顯非
適法之第三審上訴理由。（二）、「被告以外之人於偵查中向檢
察官所為之陳述，除顯有不可信之情況者外，得為證據。」「被
告以外之人於檢察事務官、司法警察官或司法警察調查中所為之
陳述，與審判中不符時，其先前之陳述具有較可信之特別情況，
且為證明犯罪事實存否所必要者，得為證據。」刑事訴訟法第一
百五十九條之一第二項、第一百五十九條之二分別定有明文。是
被告以外之人於審判中之陳述與其先前在檢察事務官、司法警察
（官）調查中所為陳述不符時，其先前陳述必須具備特別可信性
及必要性兩項要件，始得作為證據。而所稱「具有可信之特別情
況」係屬於證據能力之要件，法院應比較其前後陳述時之外在環
境及情況，以判斷何者較為可信，例如：陳述時有無其他訴訟關
係人在場，陳述時之心理狀況、有無受到強暴、脅迫、詐欺、利
誘等外力之干擾。至於被告以外之人於偵查中向檢察官所為之陳
述，原則上為有證據能力，僅於顯有不可信之情況，始例外否定
其得為證據。原判決業已詳敘證人陳洋佑等二人於警詢所述雖與
審判中不符，然依其等警詢時應詢環境、狀況均尚屬良好，並未
有不能自由陳述之情形，顯然具有較可信之特別情況，且為證明
上訴人販賣海洛因之犯罪事實存否所必要，依上開規定，自有證
據能力。至其二人於偵查中向檢察官所為之陳述，上訴人及其原
審辯護人亦均未指摘檢察官在為上開偵訊時，有任何不法取供之
情形，是客觀上並無顯不可信之情況，亦有證據能力等由（見原
判決第四至八頁，理由一之〈二〉及〈三〉）。業已具體說明其
如何認定各該審判外之陳述有證據能力之理由，核無上訴意旨所
指判決不備理由之違法情形，就此指摘，亦非上訴第三審之合法
理由。（三）、原判決援引證人張惠君於警詢時證稱：「我用二
支電話0000000000、0000000000號跟綽號
『阿龍』的男子聯絡，九十五年七月間開始購買至九十五年九月
八日十八時許，期間有向『阿龍』之男子購買第一級毒品海洛因
，交易二次，分別在竹山鎮麥當勞及燦坤大賣場，是『阿龍』接
電話，第一次『阿龍』親自拿給我，第二次是叫不知名男子拿給
我」等語，並指認「阿龍」為龍桂雄，上開不知名男子為上訴人
。復證述：「第一次與龍桂雄交易毒品之時間為九十五年八月六
日下午，地點在竹山鎮的麥當勞，第二次與被告交易毒品之時間
為九十五年九月八日十八時許，地點在竹山鎮的燦坤大賣場」等
語（見警卷第三０、三一頁），並經分別指認龍桂雄、上訴人之
照片在卷（見警卷第三三、三四頁）可稽。其於偵訊時證稱：「
（海洛因是何人拿給妳？）是跟『阿龍』拿的，他的電話是00
00000000是我自己打的，0000000000是楊寶
猜用我的電話打的。（妳與『阿龍』買幾次？）我向『阿龍』買
二次，『阿龍』交給我一次，謝宜澄交給我一次。（時間是否八
月六日？）是，地點在竹山麥當勞，另外一次是在九月八日，在
竹山的燦坤，我分別買（新台幣，下同）一千元。」「（提示卷
內通聯紀錄，是否就是妳買毒品的通話？）是，就是去麥當勞的
該次。」等語（見偵卷第三０頁）。是證人張惠君於警詢、偵訊
時均明確指證於九十五年九月上旬曾向上訴人購買海洛因一次，
交易地點在竹山鎮燦坤大賣場，價金一千元等情無訛。關於其購
買毒品之時間，張惠君於警詢時雖證稱：「我與被告交易毒品之
時間為九十五年九月八日十八時許，地點在竹山鎮的燦坤大賣場
」云云。但九十五年九月八日十八時許，係其第一次打電話之時
間，且係以其所有0000000000號行動電話，撥打給龍
桂雄之0000000000號行動電話，並非撥打給上訴人之
電話，故不可能於該時間向上訴人購買海洛因。參以上訴人於九
十五年九月九日零時五十二分五十秒，確以其所使用之0000
000000號行動電話，撥打張惠君之上開00000000
00號行動電話，且通話時間長達五百九十七秒，益見張惠君向
上訴人購買海洛因之時間應係九十五年九月九日凌晨，並非同年
月八日十八時許，殆無疑義。至張惠君於警詢時證稱：伊與上訴
人交易毒品之時間為九十五年九月八日十八時許云云，其此部分
所陳與事實不符，不足憑採。又張惠君雖陳稱：係撥打龍桂雄之
0000000000號行動電話，原欲向龍桂雄購買海洛因等
詞，然查該次通聯確係上訴人以其使用之0000000000
號行動電話與張惠君直接聯絡及交易，復無其他證據足以認定龍
桂雄知情，因認此部分係上訴人單獨一人所為等由甚詳。原判決
關於此部分事實之認定與所採之證據，尚無不相適合之情形。上
訴意旨就此指摘，仍非第三審上訴之適法理由。（四）、其餘上
訴意旨，經核亦係置原判決所為明白論斷於不顧，仍持已為原判
決指駁之陳詞再事爭辯，及對於事實審法院取捨證據與自由判斷
證據證明力之職權行使，徒以自己之說詞，任意指摘原判決違法
，或單純為事實上之爭執，難認已符合首揭法定之第三審上訴要
件。其上訴違背法律上之程式，應予駁回。
據上論結，應依刑事訴訟法第三百九十五條前段，判決如主文。
中    華    民    國  一○○  年   十一   月  二十四  日
                      最高法院刑事第五庭
                          審判長法官  邵  燕  玲  
                                法官  李  伯  道  
                                法官  孫  增  同  
                                法官  李  英  勇  
                                法官  李  嘉  興  
本件正本證明與原本無異
                                      書  記  官  
中    華    民    國  一○○  年   十一   月   三十   日
                                                      K